【裁判字號】    98,交抗,116
【裁判日期】    980331
【裁判案由】    聲明異議
【裁判全文】
臺灣高等法院高雄分院刑事裁定         98年度交抗字第116號
抗  告  人  交通部公路總局高雄區監理所
受處分人    甲○○
                      之1號
上列抗告人因違反道路交通管理處罰條例聲明異議案件，不服臺
灣高雄地方法院中華民國98年2 月24日裁定（98年度交聲字第96
號），提起抗告，本院裁定如下：
    主  文
抗告駁回。
    理  由
一、抗告意旨略以：刑事案件經檢察官緩起訴處分確定後，宜視
    同不起訴處分確定，依行政罰法第26條第2 項規定，得依違
    反行政法上義務規定裁處之，業經法務部行政罰法諮詢小組
    第一次會議作成結論函釋。又緩起訴非刑法第33條規定之罰
    金罪名，亦不適用抵繳違規罰緩之問題，原裁定撤銷抗告人
    對受處分人罰金部分之處罰，而予以不罰，與法令規定不合
    ，為此提起本件抗告云云。
二、原裁定以：
(一)、受處分人甲○○於民國96年1 月18日下午2 時45分，飲酒後
    呼氣酒精濃度超過每公升0.55毫克以上 (達每公升0.94毫克
    )之 情況下，仍駕駛車牌號碼ZY-7807 號自小貨車，經警查
    獲製單舉發，原處分機關（即交通部公路總局高雄區監理所
    )因 而裁處異議人49,500元罰鍰，並吊扣駕駛執照及施以道
    安講習等情，有違反道路交通管理事件裁決書1 紙在卷可稽
    。
(二)、按緩起訴處分於其緩起訴期間屆滿，且未經撤銷時，是否屬
    不起訴處分之一種，雖不無爭執; 然於94年2 月5 日公布，
    並自95年2 月5 日施行之行政罰法第26條第1 項雖規定: 「
    一行為同時觸犯刑事法律及違反行政法上義務規定者，依刑
    事法律處罰之。但其行為應處以其他種類行政罰或得沒入之
    物而未經法院宣告沒收者，亦得裁處之」，但於94年12月28
    日修正公布，並自95年7 月19施行之道路交通管理處罰條例
    第35條第8 項則規定: 「．…‥前項 (指有酒精濃度超過規
    定標準而駕駛車輛等情形)汽 車駕駛人，經裁判確定處以罰
    金低於本條例第92條第3 項所訂最低罰鍰基準規定者，應依
    本條例裁決繳納不足最低罰鍰之部分。」，依其性質道路交
    通管理處罰條例第35條第8 項應為行政罰法第26條第1 項之
    特別規定。又按被告所犯為死刑、無期徒刑或最輕本刑3 年
    以上有期徒刑以外之罪，檢察官參酌刑法第57條所列事項及
    公共利益之維護，認以緩起訴為適當者，得定1 年以上3 年
    以下之緩起訴期間為緩起訴處分，就要件而言，緩起訴基本
    上係認被告有犯罪嫌疑，而暫緩起訴，並得課被告予一定之
    負擔或指示 (刑事訴訟法第253 條之1 、第253 條之2 第1
    項參照)， 是緩起訴處分是一種刑事處罰。緩起訴之被告依
    檢察官緩起訴處分命令，向公益團體繳納捐款，係履行檢察
    官為緩起訴處分命令，性質上自屬於處分金，與罰金無異。
    則修正後道路交通管理處罰條例第35條第8 項所規定之罰金
    ，解釋上自應包括依檢察官處分命令，而向國庫繳納捐款在
    內，受處分人既依檢察官之緩起訴處分命令，向國庫繳納捐
    款，即係履行檢察官為緩起訴處分命令，與受刑事處罰無異
    。查本件受處分人於緩起訴處分案件，經檢察官命其於緩起
    訴處分確定翌日起3 個月內向國庫支付5 萬元，有上開緩起
    訴處分書、繳款收據各1 件在卷可參。佐以臺灣高等法院曾
    就酒後駕車遭緩起訴處分並附條件為捐款行為，於緩起訴處
    分猶豫期間屆滿未經撤銷確定，行政機關得否對同一行為課
    以行政罰鍰相關問題加以研議，結論亦同認: 行政機關不得
    對同一行為再課以行政罰鍰 (而非採緩起訴猶豫期間經過而
    未經撤銷，行政機關即得為行政罰)， 此觀卷附臺灣高等法
    院暨所屬法院96年法律座談會刑事提案第36號自明，自堪認
    行政機關於本案情形應不得就受處分人同一行為再為行政罰
    鍰處分。據此，原處分機關依道路交通管理處罰條例第35條
    第1 項第1 款規定，對受處分人上開酒後駕車之違規行為予
    以裁罰時，除其行為應處以其他種類行政罰即吊扣駕駛執照
    12 個 月及施以道路安全講習部分，仍得予以裁處外，裁處
    罰鍰部分，自不得再科處行政罰對於受處分人予以重複處罰
    。
三、原法院以受處分人因酒後駕車部分，既經台灣高雄地方法院
    檢察署檢察官為緩起訴處分並諭知向國庫支付5 萬元確定，
    依行政罰法第26條第1 項前段規定，即無再依道路交通管理
    處罰條例第35條第1 項第1 款裁處行政罰鍰之餘地。原處分
    機關未考量上情，竟仍科處異議人罰鍰49,500元，即有違誤
    。因而認受處分人就此部分提起聲明異議，為有理由，原處
    分關於此部分之裁罰應予撤銷，並為受處分人不罰之諭知。
    經核並無不合，抗告意旨指摘原裁定此部分與法不合，為無
    理由，應予駁回
四、據上論結，應依道路交通案件處理辦法第26條，刑事訴訟法
    第412條，裁定如主文。
中    華    民    國    98    年    3     月    31    日
                  刑事第六庭    審判長法  官  王憲義
                                      法  官  張盛喜
                                      法  官  邱永貴
以上正本證明與原本無異。
不得再抗告。
中    華    民    國    98    年    3     月    31    日
                                      書記官  張文斌


司法院資訊處製作；財團法人民間司法改革基金會備份。
